臺灣新竹地方法院刑事判決　　　　　100年度交簡上字第55號
上　訴　人　臺灣新竹地方法院檢察署檢察官
被　　　告　廖萬生
上列上訴人因被告公共危險案件，不服本院竹東簡易庭100 年度
竹東交簡字第79號中華民國100 年4 月28日第一審簡易判決（聲
請簡易判決處刑書案號：100 年度偵字第2820號），提起上訴，
本院管轄第二審之合議庭判決如下：
    主    文
上訴駁回。
    犯罪事實
一、廖萬生於民國100年2月26日21時10分許，在新竹縣竹東鎮某
    公園內，飲用啤酒1瓶後，已因酒後欠缺通常程度之注意力
    ，不能安全駕駛動力交通工具，詎猶騎乘車牌號碼JU6-806
    號重型機車上路。嗣於同日22時36分許，在新竹縣竹東鎮○
    ○路98巷口為警攔檢，並於同日22時43分對其施以呼氣酒精
    濃度測試結果，高達每公升0.71毫克，始悉上情。
二、案經新竹縣政府警察局竹東分局報告臺灣新竹地方法院檢察
    署檢察官偵查後聲請簡易判決處刑。
    理    由
壹、程序部分
一、按判決書應分別記載裁判之主文與理由；有罪之判決書並應
    記載「犯罪事實」，且得與理由合併記載，為93年6月23日
    修正之刑事訴訟法第308條所明定，參諸其立法理由為：刑
    事有罪判決所應記載之事實應係賦予法律評價而經取捨並「
    符合犯罪構成要件」之具體社會事實，爰參考日本刑事訴訟
    法第335條第1項之立法例，將原條文後段所定「並應記載事
    實」修正為「並應記載犯罪事實」，以臻明確。
    次按關於非屬犯罪構成要件之犯罪細節，並不屬於有罪判決
    書必要記載之事項，自亦非判決理由所應敘述之範圍（最高
    法院94年台上字第6338號判決參照）；再按，有罪判決書應
    記載之「犯罪事實」，應係指符合犯罪構成要件之具體社會
    事實，如被告犯罪之時間、地點、手段以及其他該當於犯罪
    構成要件而足資認定既判力範圍之具體社會事實；至於構成
    要件以外之其他適用法律事實，例如：刑罰之加重或減輕事
    由，可無須在「犯罪事實」欄中記載，僅於理由內依刑事訴
    訟法第310條第4款記載其理由即足（最高法院94年台非第15
    2號判決參照）。
二、證據能力之認定
(一)、本件被告廖萬生之供述，被告並未主張係以不正方法取得或
    筆錄記載與實際所述不符合之情形而無證據能力，足認被告
    警詢中之供述，均屬出於自由意識之陳述，無何任意性之瑕
    疵可指，應具有證據能力。
(二)、次按被告以外之人於審判外之陳述，雖不符前四條之規定，
    而經當事人於審判程序同意作為證據，法院審酌該言詞陳述
    或書面陳述作成時之情況，認為適當者，亦得為證據；又當
    事人、代理人或辯護人於法院調查證據時，知有第159條第1
    項不得為證據之情形，而未於言詞辯論終結前聲明異議者，
    視為有前項之同意，刑事訴訟法第159條之5第1項、第2項分
    別定有明文。
    查本件被告以外之供述證據或卷內以其記載為內容之文書證
    據，雖屬被告以外之人於審判外之言詞陳述，惟被告並未於
    本院言詞辯論終結前就相關證據無證據能力，聲明異議，依
    上開規定，即視為同意於審判程序作為證據，復經本院審酌
    陳述作成時之情況，認為適當，而認得作為本件之證據。
(三)、非供述證據部分，被告並未於本院言詞辯論終結前表示無證
    據能力，復查其取得過程亦無何明顯瑕疵，而應可作為本件
    之證據。
貳、實體部分
一、上開犯罪事實，業據被告廖萬生於警詢及本院審理時均坦承
    不諱（見偵字卷第7 至8 頁、交簡上字卷第16頁反面），並
    有新竹縣政府警察局道路交通事故當事人酒精測定紀錄表、
    汽車駕駛人酒後生理協調平衡檢測紀錄表、刑法第185 條之
    3 案件生理觀察紀錄表、新竹縣政府警察局舉發違反道路交
    通管理事件通知單各1 份附卷可稽（見偵字卷第11至14頁）
    ，足認被告之自白確與事實相符應堪採信，本件事證明確，
    被告服用酒類，不能安全駕駛動力交通工具而駕駛之犯行，
    堪予認定，應予依法論科。
二、核被告廖萬生所為，係犯刑法第185條之3之服用酒類，不能
    安全駕駛動力交通工具而駕駛罪。經查，原審認被告犯行事
    證明確，適用刑事訴訟法第449條第1項前段、第3項、第454
    條第2項，刑法第185條之3、第42條第3項前段，刑法施行法
    第1條之1第1項之規定，判處被告罰金新臺幣（下同）3萬元
    ，如易服勞役，以1千元折算1日，認事用法均無違誤，所量
    刑度亦稱妥適，應予維持。
三、檢察官上訴意旨雖以：按刑罰之量定，固屬法院自由裁量之
    職權行使，惟刑事審判之量刑，在於實現刑罰權之分配的正
    義，故法院對科刑判決之被告量刑，應符合罪刑相當原則，
    使罰當其罪，以契合人民之法律感情，此所以刑法第57條明
    定科刑時應審酌一切情狀，尤應注意該條所列各款情形，以
    為科刑輕重之標準( 最高法院96年度臺上字第2357號判決意
    旨參照) 。依現行道路交通管理處罰條例第92條第4 項授權
    訂定之違反道路交通管理事件統一裁罰基準表規定，騎乘機
    器腳踏車而違反道路交通管理處罰條例第35條第1 項第1 款
    ，呼氣酒精濃度逾每公升0.55毫克者，若於期限內繳納罰鍰
    ，裁罰金額45,000元（上訴書於裁罰金額部分均誤載為49,5
    00元）。依原審判決認定之犯罪事實，被告騎乘機車經警攔
    檢查獲，經警當場實施呼氣酒精濃度測試，高達每公升0.71
    毫克，是立法者既已明文授權主管機關規定行政罰鍰之下限
    為45,000元，迺原審判決判處罰金3 萬元，低於行政罰鍰之
    下限，輕重失衡，有違行政罰法第26條第1 項及道路交通管
    理處罰條例第35條第8 項規範之意旨甚明。且鈞院於同年4
    月間宣判之另2 件判決其一被告係經判處罰金8 萬元（酒測
    值每公升0.78毫克，100 年度竹交簡字第332 號判決），另
    一被告係處罰金7 萬元（酒測值每公升0.73毫克，100 年度
    竹交簡字38號）；併參酌本署100 年4 月7 日檢察官會議之
    決議內容所訂標準，本件被告如予緩起訴，至少應繳付5 至
    6 萬元之處分金。然原審所處之罰金刑顯見其量刑輕重失衡
    ，為此提起上訴，請撤銷原判決，另諭知罰金6 萬元以上之
    刑度等語。
四、惟查：
(一)、按量刑之輕重，係事實審法院得依職權自由裁量之事項，茍
    已斟酌刑法第57條各款所列情狀而未逾越法定刑度，則不得
    遽指為違法；又刑罰之量定屬法院自由裁量之職權行使，但
    仍應審酌刑法第57條所列各款事由及一切情狀，為酌量輕重
    之標準，並非漫無限制，在同一犯罪事實與情節，如別無其
    他加重或減輕之原因，下級法院量定之刑，亦無過重或失輕
    之不當情形，則上級法院對於下級法院之職權行使，原則上
    應予尊重（最高法院72年臺上字第6696號判例、85年度臺上
    字第2446號判決意旨參照）。由上可知法律固賦予法官量刑
    輕重之裁量權，但此項裁量權之行使，並非得以任意或自由
    為之，仍應受一般法律原則之拘束，必須符合法律授權之目
    的，並受法律秩序之理念、法律感情及慣例所規範，法官量
    刑權雖係受法律拘束之裁量原則，但其內涵仍將因各法官之
    理念、價值觀、法學教育背景之不同而異，是以自由裁量之
    界限仍難有客觀之解答，端賴法官於個案審判時，依個案事
    由加以審酌，若無裁量濫用情事，難謂有不當之處。況刑罰
    之主要目的乃在於公正報應行為人之罪責，並以刑罰之公正
    報應，威嚇社會大眾而生嚇阻犯罪之一般預防功能，且善用
    執行刑罰之機會，從事受刑人之矯治工作，期收教化之個別
    預防功能，因而，刑罰應該是符合相當原則之公正刑罰，不
    可過份強調威嚇社會大眾之一般預防功能，或是過份強調教
    化犯罪人之個別預防功能。
(二)、查刑法第185 條之3 服用酒類，不能安全駕駛動力交通工具
    而駕駛罪之法定本刑為1 年以下有期徒刑、拘役或15萬元以
    下罰金，而原審就被告本次犯行，已審酌被告責任之輕重、
    酒精濃度、惡性之大小及犯罪所生之實害程度，量處罰金3
    萬元，及諭知易服勞役之折算標準，並未逾越上開法律規定
    之範圍，復無濫用權限或顯然失輕之情事，尚難謂有何違法
    可言，且本件被告經警查獲時即已坦白承認犯行，態度尚可
    ，是原審基此考量，科以上開刑罰，已足收警惕之效。
    上訴意旨雖又以本院上開另案判決所處之罰金刑度較本件為
    重為由提起上訴，然法院之量刑，所需斟酌者除依法應加重
    減輕之事由外，尚須斟酌刑法第57條之各項因素，已如前述
    ，而觀刑法第57條之規定，所需審酌者包含犯罪之動機、目
    的、犯罪時所受之刺激、手段、犯罪行為人之生活狀況、品
    行、智識程度、與被害人之關係、違反義務之程度、犯罪所
    生之危險或損害、犯罪後之態度等事項，則縱使同為酒後駕
    車公共危險案件，酒精濃度測試值相近，惟因尚須審酌前開
    因素如行為人是否為初犯、有無前科、生活狀況等，本即有
    可能所處之刑度有異，倘若法院處理公共危險酒後駕車案件
    僅以酒精濃度測試值為量刑審酌之唯一依據，反於法不合，
    亦失去法院個案審理之意義。從而公訴人提出本院其他酒精
    濃度測試值與本案接近、所量處之刑度較本案為重之同類型
    案件為由提起上訴，顯於法無據。
(三)、上訴人以原審判決之刑度遠低於違反道路交通管理事件統一
    裁罰基準之行政罰鍰下限之金額為由提起上訴。然查：雖違
    反道路交通管理事件統一裁罰標準及處理細則業經大法官會
    議以釋字第511 號解釋認為，此屬法律授權主管機關就裁罰
    事宜所訂定之裁量基準，其罰鍰之額度並未逾越法律明定得
    裁罰之上限等原因非法所不許而認並未違憲，惟亦有不同意
    見認為此種『裁量行使的一般性規則，仍然是依抽象性之「
    典型案件」為適用對象，而無法及於所有的現實樣態；也因
    此，為符合授權法律規定之應依個案決定的裁量要求，這種
    裁量基準不應被理解為得作為「唯一」或「絕對」的判斷依
    據，而必須留給實際決定機關在面對「非典型」案件時，得
    有衡量原先裁量基準未納入考量但與立法目的及個案正義實
    現有關的情事。亦即，立法所授權者仍為個案中的衡量，而
    非如同空白構成要件規定一般，授權行政機關為裁量法規的
    制訂。由此，沒有斟酌餘地的裁量基準就是違反了法律的規
    定，也是剝奪了實際決定機關（往往是下級機關）的裁量權
    限。現行「交通處罰條例」中有多項關於交通違規的處罰規
    定，其中在處以罰鍰的違規效果部分多留有一定範圍額度之
    裁量空間，這些規定即是授權，也是義務要求，主管機關應
    衡酌個案具體情狀為符合立法目的之決定。... 即便該「標
    準表」僅為參考性質，對於絕大多數就立法目的之達成而言
    應為相同評價之行為，行政機關自會依據該標準而為相同決
    定，亦不致有「相同事件恣意為不同裁罰」之虞；相反地，
    若如系爭相關規定，只以「是否及時到案或主動繳交罰鍰」
    作為唯一標準，反使得個案中若有不同情形者（如違規情節
    非常輕微不致危害交通或有正當理由無法即時到案者），僅
    因其在「是否及時到案或主動繳交罰鍰」此點上相同，而無
    法再衡量其他就立法目的之達成與個案正義之實現而言具重
    要性之因素，（如同「處理細則」第四十三條第一項所列之
    斟酌因素）--此種規範結果反而才是恣意地將「不同事件為
    相同處理」，亦違背了法律僅規定罰鍰範圍留由行政機關有
    裁量空間之原意。並且，一旦行為人逾期未到案，即不再容
    有依案情裁量空間的規定，反可能造成行為人因疏忽而逾期
    時，即便行政機關尚未裁決，行為人仍認無到案陳述之利益
    而放棄到案，於政策上亦未見其明（參見釋字第511 號蘇大
    法官俊雄提出之部分不同意見書）』，從而前揭裁罰基準表
    固經認為並未違憲，然實有便宜行事未就具體個案情狀審認
    之行政怠惰或剝奪行政機關對個案具體情形審酌之權限。況
    前揭511 號解釋亦表示『行為人對主管機關之裁罰不服，法
    院就其聲明異議案件，如認原裁決有違法或不當之情事，縱
    行為人有未依指定到案日期或委託他人到案者，仍得為變更
    處罰之裁判，乃屬當然』，即對主管機關之裁決有不服者得
    向交通法庭聲明異議，法院仍得依法為適當之裁量，就此裁
    罰基準對個案並無最終之強制拘束力，無拘束法院就個案情
    況加以審酌之拘束力，從而前揭裁罰基準對於交通聲明異議
    案件尚且無拘束法院綜合個案因素審認之效力，對於刑事案
    件亦然，法院豈可能漠視個案具體情狀、不遵守刑法第57條
    之規定，而以該裁罰準表作為此類型案件量刑之依據，況刑
    罰與行政罰本係兩種相異目的，即侵害他人法益與違反行政
    法義務之處罰手段，兩者之處罰性質、目的、作用及法律效
    果亦不相同，在兩者處罰種類迥異之情形下，本無孰輕孰重
    可言，是上訴人以此比附援引，依法殊嫌乏據，上訴人以此
    提起上訴顯無理由。
(四)、上訴人另所援引酒駕案件緩起訴處分裁量標準及罪責級距標
    準表，係臺灣新竹地方法院檢察署檢察官會議內部決議，就
    酒駕案件為緩起訴處分時，針對被告吐氣所含酒精濃度高低
    不同之級距，命被告繳納特定數額範圍內之緩起訴處分金之
    標準，核其性質乃檢察機關內部在執行刑法法律必要範圍內
    ，就其細節性及技術性事項所為之共識內容，惟其所自訂之
    級距標準表仍僅以酒精濃度為依據，然法院審理案件就量刑
    部分需依刑法第57條之規定，就具體個案綜合所有因素後予
    以審酌一情，均已詳述如前，從而此亦無拘束法院、剝奪法
    院就具體個案加以審酌之效力。
(五)、經被告於本院審判程序供述家庭狀況：「我在電子公司做小
    貨車司機，月薪二萬五千多元，是單親家庭與父母同住，帶
    有二個小孩，壹個國二、壹個國一，且家中只有我一個人有
    工作收入。」等語（見本院交簡上字卷第17頁反面），本次
    原審判處之罰金3 萬元已超過被告家庭1 月所得，對其家庭
    支出已生一定程度影響，已足以生懲戒之效果，亦非輕縱，
    而刑罰之量定本要針對犯罪所生危害及每位被告不同之家庭
    狀況、經濟狀況、教育水準等逐一細項綜合考量而為之，若
    每件案件僅單純由酒精濃度做劃一而無任何個案區別之量定
    ，如此機械性之量定便失去賦予法官於個案通盤考量之目的
    及法律意義。
(六)、綜上所述，原審判決並無違誤，檢察官上訴意旨指摘原審判
    決量刑過輕，為無理由，應予駁回。
五、據上論斷，應依刑事訴訟法第455條之1第1項、第3項、第36
    8條，判決如主文。
本案經檢察官黃慧倫到庭執行職務。
中    華    民    國    100    年    7    月    29  日
                  刑事第一庭    審判長法  官 陳健順
                                      法  官 朱美璘
                                      法  官 林哲瑜
以上正本證明與原本無異。
不得上訴。
中    華    民    國   100    年    7     月    29    日
                                      書記官 鍾佩芳
附錄本案論罪科刑法條：
中華民國刑法第185條之3
服用毒品、麻醉藥品、酒類或其他相類之物，不能安全駕駛動力
交通工具而駕駛者，處1 年以下有期徒刑、拘役或科或併科15萬
元以下罰金。